臺灣臺北地方法院民事判決　　　　　　　96年度簡上字第82號
上　訴　人　戊○○
被上訴人　　聯邦商業銀行股份有限公司
法定代理人　丙○○
訴訟代理人　甲○○
　　　　　　丁○○
　　　　　　乙○○
上列當事人間請求清償借款事件，上訴人對於中華民國95年12
月8日臺灣臺北地方法院臺北簡易庭95年度北簡更(一)字第15號第
一審判決提起上訴，本院於96年8月6日言詞辯論終結，判決如下
：
    主  文
上訴駁回。
第二審訴訟費用由上訴人負擔。
    事實及理由
一、程序方面：上訴人未於言詞辯論期日到場，核無民事訴訟法
    第386條所列各款情形，應依被上訴人之聲請，由其一造辯
    論而為判決。
二、被上訴人方面：
  (一)被上訴人起訴主張：上訴人於民國91年8月2日（原誤載為91
    年8月27日）向其請領現金卡（卡號000000000000），並訂
    立小額循環信用貸款契約，約定借款額度為新臺幣（下同）
    30萬元，每動用1筆借款應給付100元之提領費，且借款按週
    年利率18.25％計息，按日計息，並按期繳付應繳金額；如
    未依約繳款，被告即喪失期限利益，原告有權請求被告一次
    還清欠款，延滯期間則以週年利率20％計算利息，詎上訴人
    至94年12月8日止，尚欠貸款本金199,942元，未依約清償，
    屢經催討，均置之不理，爰依兩造間之現金卡使用契約提起
    本件訴訟。
  (二)本件現金卡及小額循環信用貸款契約係由上訴人向被上訴人
    之三重分行親自申請，上訴人並已收受現金卡及密碼函無誤
    ，兩造之消費借貸契約業已成立，自應受約定書內容之拘束
    。上訴人雖辯稱因錢包不慎被竊，而遺失身分證及現金卡，
    並遭盜領134,600元，惟上訴人並未於94年12月23日發現遭
    盜領後，即向被上訴人提出報告及請求止付，依兩造所簽立
    約定書第10條第2項第2款、第6款、第4項之規定，上訴人自
    應就掛失前遭他人冒領之款項負清償之責。況依現行金融實
    務，現金卡之使用方式與提款卡相同，即持卡人可在銀行同
    意之貸款可動用額度內，以輸入約定密碼方式，在自動櫃員
    機提領現金以為借貸，因此自動櫃員機所得判讀辨識者，僅
    限於正確密碼，依約定書第10條第2項第1款之約定，上訴人
    應就全部本息及相關費用負清償之責。
二、上訴人則辯稱：伊於94年12月22日下午4時發現現金卡被盜
    刷後，馬上至三重厚德派出所報案，並由警方打電話至聯邦
    銀行重新分行調查盜刷之時間、地點並辦理止付，惟被上訴
    人竟否認有止付之行為，並藉詞拖托，顯係罔顧客戶權益。
    嗣經調閱被盜刷之錄影帶，伊才知係遭朋友徐佳慶盜刷，並
    已至永福派出所提出告訴，伊係遭盜刷之被害人，被上訴人
    竟一再逼迫上訴人返還款項，豈非陷上訴人入絕境等語，資
    為抗辯。
三、本件被上訴人於原審聲明請求上訴人應給付被上訴人199,94
    2元，及自94年12月9日起至95年1月8日止，按週年利率百分
    之18.25計算之利息，暨自95年1月9日起至清償日止按週年
    利率百分之20計算之利息。原審為被上訴人勝訴之判決，上
    訴人不服提起本件上訴，於本院聲明：(一)原判決廢棄；(二)被
    上訴人在第一審之訴駁回；被上訴人則聲明：上訴駁回。
四、被上訴人主張上訴人於91年8月2日向其請領現金卡，並訂立
    小額循環信用貸款契約，約定借款額度為30萬元，每動用1
    筆借款應給付100元之提領費，且借款按週年利率18.25％計
    息，按日計息，並按期繳付應繳金額；如未依約繳款，被告
    即喪失期限利益，被上訴人有權請求被告一次還清欠款，延
    滯期間則以週年利率20％計算利息等語，業據其提出申請書
    、綜合約定書等件為證（見原審卷第5頁至第8頁），並為上
    訴人所不爭執，自堪信為真實。
五、被上訴人另主張迄94年12月8日止，上訴人尚欠貸款本金199
    ,942 元（下稱系爭貸款），未依約清償等語，亦據其提出
    國民現金貸款融資查詢表為證，上訴人雖供承其中67,836元
    係伊使用現金卡借貸，惟辯稱：皮包掉在朋友家，現金卡因
    而遭友人竊取，自94年11月22日起係被盜領等語。經查：
  (一)依兩造所簽立之綜合約定書第肆部分共同約定事項第10條第
    2項約定：「國民現金卡遭遺失或被竊等情形致生損失，悉
    依下述約定辦理：1.國民現卡取款密碼，經貴行或其他參加
    金融資訊共用系統行庫之自動化服務機器判別與原設定之密
    碼相符或．．．，以致發生撥貸損失時，立約人願負擔一切
    責任，與貴行無涉。．．．6.在自動化設備辦理預借現金其
    他必須以交易密碼進行交易部分，對辦妥停用手續前被冒用
    所發生之損失，悉由立約人及保證人負擔，不適用本條第5
    項自負額之約定。」，同條第4項則約定：「立約人之存摺
    、國民現金卡或留存印鑑應自行妥善保管，如有遺失或被竊
    等情形，立約人除國民現金卡應依約定辦理掛失停用手續外
    ，存摺、留存印鑑亦應依貴行相關規定辦理掛失止付手續，
    立約人依規辦理掛失止付前已被他人冒領，如提示之憑證及
    密碼為真正，前開撥款、付款仍發生借貸或清償之效力」（
    見原審卷第8頁），是以依上開約定，倘有現金卡被竊之情
    事，於持卡人向被上訴人辦理掛失停用手續前，第三人如持
    現金卡於自動付款服務機器輸入正確之密碼而准予撥款之情
    形，該撥款仍發生借貸之效力，並應由持卡人負擔被冒用之
    損失，蓋此係因現金卡及密碼均係由持卡人保管持有，自應
    由持卡人負擔卡片遺失及密碼遭盜用之風險，俾以促使持卡
    人盡善良管理人之保管義務，況持卡人亦可向發卡銀行申辦
    掛失停用手續，俾以免除遭冒用之危險責任，是以上開危險
    分擔之約定，並無顯失公平之處。
　(二)經查，系爭貸款撥貸期間為94年11月8日至94年12月19日，
    此有國民現金貸款交易明細查詢表在卷足憑（見本院卷第39
    頁），惟上訴人迄未向被上訴人辦理掛失停用現金卡之手續
    ，此有事故查詢單一份附卷可按（見本院卷第38頁）。雖上
    訴人辯稱：伊曾於94年12月22日向派出所備案，並由員警辦
    理掛失等語（見本院卷第21頁反面），惟經本院依職權向台
    北縣警察局三重分局調閱上訴人之警訊筆錄，上訴人確曾於
    94年12月25日至台北縣警察局三重分局永福派出所報案稱其
    國民現金卡遭竊（見本院卷第25頁至第27 頁），然並未有
    何向被上訴人辦理掛失現金卡之紀錄，縱上訴人所述屬實，
    則其向被上訴人辦理掛失停用手續之時間亦係為94年12月25
    日，而系爭貸款之撥貸期間為94年11月8日至94年12月19日
    ，已如前述，則於上訴人辦理現金卡之掛失停用手續前，縱
    第三人確有持上訴人所有之現金卡及密碼辦理貸款，而經自
    動化服務機器判讀密碼為真正而核貸之情事，則依上開約定
    ，前開撥款仍發生借貸之效力，其因此發生之撥貸損失亦應
    由上訴人負擔。
六、綜上所述，上訴人所辯尚無可採。從而，被上訴人本於現金
    卡使用契約之法律關係，請求上訴人給付199,942元及自94
    年12月9日起至95年1月8日止，按週年利率百分之18.25計算
    之利息，暨自95年1月9日起至清償日止按週年利率百分之20
    計算之利息，為有理由，應予准許。又適用簡易程序所為被
    告敗訴之判決，應依職權宣告假執行，民事訴訟法第389條
    第1項第3款定有明文，是以原審判命上訴人如數給付，並依
    職權宣告假執行，於法並無不合。上訴意旨指摘原判決不當
    ，求予廢棄改判，為無理由，應予駁回其上訴。
七、據上論結，本件上訴為無理由，依民事訴訟法第436條之1第
    3項、第385條第1項前段、第449條第1項、第78條，判決如
    主文。
中　　華　　民　　國　　96　　年　　8 　　月　　27　　日
                  民事第二庭    審判長法　官　鄭純惠
                                      法  官  楊代華
                   　　　　　　　　　 法　官　林欣蓉
以上正本係照原本作成
本件不得上訴
中　　華　　民　　國　　96　　年　　8 　　月　　13　　日
                      　              書記官　黃慧怡
